臺灣高雄地方法院刑事判決　　　　　　　　　　　　　九十年度易字第三三一三號
　　公　訴　人　臺灣高雄地方法院檢察署檢察官
　　被　　　告　甲○○
　　　　　　　　乙○○
右列被告等因竊盜案件，經檢察官提起公訴（民國八十九年度偵字第一四五０二號）
，本院判決如左：
    主  文
甲○○共同竊盜，處有期徒刑陸月，如易科罰金，以佰元折算壹日。
乙○○無罪。
    事  實
一、甲○○與綽號「黑龍」之不詳姓名成年男子間，基於意圖為自己不法所有之共同
    犯意，於民國八十九年五月二十一日晚上九時許，由甲○○駕駛其所有車牌號碼
    ＰＱ－九三九一號自用小客車附載「黑龍」，共同至高雄縣大寮鄉○○村○○路
    農田中，由「黑龍」徒手駕駛竊取丁○○向林進德購得置於該處之住友牌Ｓ二八
    ０Ｆ二－六二八四型挖土機一部，得手後由綽號「黑龍」之人以預放在該處之拖
    板車載往不知情之乙○○之胞弟向國有財產局承租，由乙○○使用之屏東縣萬丹
    鄉灣內村井仔頭堤防外河川地上停放，嗣因丁○○尋找發覺其所有挖土機停放於
    上址，經由乙○○循線查獲甲○○。
二、案經高雄縣警察局鳳山分局移送臺灣高雄地方法院檢察署檢察官偵查起訴。
    理  由
壹、被告甲○○有罪部分：
一、訊據被告甲○○矢口否認上開事實，辯稱：伊係透過丙○○（已死亡）以新台幣
    （下同）二十六萬元向綽號「黑龍」之人購入，供自己堆置田梗之用，並非與「
    黑龍」共同竊取云云。惟查：右揭事實業據被告甲○○於警訊時自承不諱，核與
    被害人丁○○於警訊及偵審中指述情節相符，並有贓物領結、租約、高雄縣警察
    局林園分局受理刑事案件報案三聯單各一份附卷可稽，而被告於本院審理時，就
    本院訊問其為何於警訊時坦承是與「黑龍」一起竊盜時，初時沈默不語，復經追
    問警訊筆錄是否其閱後始簽名等情時，其亦坦承無訛，且其於偵查中檢察官初訊
    時，供稱是「黑龍」偷的，其當時喝醉酒在旁邊睡覺等語（見八十九年六月二十
    八日偵訊筆錄、偵查卷第二十四頁背面），嗣經檢察官再次訊問時，則改稱「黑
    龍」向其稱有一部挖土機要賣給他，「黑龍」開一部拖板車，伊開自用小客車，
    由「黑龍」帶伊至上址看挖土機等語（見八十九年七月二十日偵訊筆錄、偵查卷
    第二十九頁背面），前後供述不一，而被告甲○○就上開挖土機之市價若干，初
    稱不清楚（見同上偵訊筆錄），迨檢察官再次訊問時，又改稱三十萬元（見八十
    九年八月四日偵訊筆錄、偵查卷第二十四頁背面），其於本院審理時，亦供稱伊
    不知道亦未打聽所購買之挖土機市價若干，顯見其供述反覆不一，閃爍其詞，又
    被告自承其從事農務，購買上開挖土機係為預備下雨時整理農地使用等情，然上
    開挖土機價值不菲，衡情被告豈有全然未打探市場行情，即率以二十六萬元購得
    ，購入後又閒置於上址不用，僅迨下雨時始供整理農地，況被告亦不否認伊不知
    「黑龍」之真實姓名年籍等情屬實，若被告確實以上開價格向「黑龍」購入，亦
    豈有不知「黑龍」真實姓名年籍，復未向其索取保證書、完稅證明等類之文書證
    明，復僅因「黑龍」帶伊至上址隨手一指，即相信該部挖土機為其所有之理，其
    所辯顯違常情，其事後翻異前供，無非卸責之詞，不足採信，事證明確，被告甲○○犯行堪以認定。
二、核被告甲○○所為，係犯刑法第三百二十條第一項之竊盜罪。其與綽號「黑龍」
    之不詳姓名成年男子間，有犯意聯絡及行為分擔，應論以共同正犯。爰審酌被告
    貪圖不法利益，竊取他人財物，所竊之物價值不菲，犯後猶否認犯行，不知反省
    ，惟素行尚佳，有台灣高雄地方法院檢察署被告刑案資料查註紀錄表在卷可稽等
    一切情狀，量處如主文所示之刑，併諭知易科罰金之折算標準。
三、另被告行為後刑法第四十一條雖於九十年一月十日經公布修正為第四十一條第一
    項，其規定為：「犯最重本刑為五年以下有期徒刑之罪，而受六個月以下有期徒
    刑或拘役之宣告，因身體、教育、職業或家庭之關係，執行顯有困難者，得以一
    元以上三元以下折算一日，易科罰金。但確因不執行所宣告之刑難收矯正之效，
    或難以維持法秩序者不在此限」，較舊法規定，將得易科罰金之罪刑提高為五年
    以下有期徒刑之罪，另在刑法第四十一條第一項後段增加「但確因不執行所宣告
    之刑難收矯正之效，或難以維持法秩序者不在此限」之規定，然關於易科罰金事
    項，係關於執行之事項，與罪刑之輕重問題無涉，自應尊重制定新法之精神，一
    律適用新法，不生新舊法適用之比較問題，是被告行為後法律已有如上之修正，
    自應依新法規定併諭知易科罰金之折算標準，無比較新舊法適用之問題，附此說
    明。
貳、被告乙○○無罪部分：
一、公訴意旨略以：被告甲○○竊得上開挖土機後，藏放在上開被告乙○○使用之溪
    埔地上，再由被告乙○○出面與被害人丁○○洽談買回事宜，因認被告乙○○與
    被告甲○○等人共犯刑法第三百二十條第一項之竊盜罪嫌等語。
二、按犯罪事實應依證據認定之，無證據不得推定其犯罪事實，刑事訴訟法第一百五
    十四條定有明文。又認定不利於被告之事實，須依積極證據，苟積極證據不足為
    不利於被告事實之認定時，即應為有利於被告之認定，更不必有何有利之證據。
    另刑事訴訟法上所謂認定犯罪事實之證據，係指足以認定被告確有犯罪行為之積
    極證據而言，該項證據自須適合於被告犯罪事實之認定，始得採為斷罪資料（最
    高法院三十年上字第八一六號判例、最高法院二十九年上字第三一０五號判例參
    照）。再告訴人之告訴，係以使被告受刑事追訴為目的，是其陳述是否與事實相
    符，仍應調查其他證據以資審認（最高法院五十二年台上字第一三００號判例參
    照），苟無其他證據足以證明告訴人之指訴係為真實，自難僅憑告訴人指訴而為
    被告有罪之判決。
三、公訴人認被告乙○○與被告甲○○共犯上開竊盜罪，無非以上開挖土機置於被告
    乙○○所使用之土地上，又由被告乙○○出面與被害人丁○○洽談買回事宜，而
    推測其自始即與被告甲○○等人上開竊盜犯行有犯意聯絡為主要論據。訊據被告
    乙○○堅決否認上開犯行，辯稱：伊係經其父親及被告甲○○先後告知，始知上
    開挖土機置放在上開其所使用之土地上，並不知是被告甲○○所竊得之物等語。
四、經查：同案被告甲○○警訊時已供稱被告乙○○並未參與其與「黑龍」所為本件
    之竊盜行為，事先竊取時，被告乙○○亦不知情等語屬實，其復供稱被告乙○○
    係於被告丁○○委託其找尋當天以0000000000號行動電話告知其挖土
    機係被害人丁○○所有，後於六月二十日被告乙○○再打電話要伊帶同查看挖土
    機藏匿地點，後共有六月二十二日、同月二十四日、同月二十六日三次告知被告
    乙○○再轉知被害人丁○○，如要要回該挖土機，必須付出二十五萬元及一萬元
    傭金共二十六萬元，如有交易成功，以一萬元酬謝被告乙○○，被害乙○○無答
    應與否，挖土機置於上開土地，被告乙○○亦不知情等語屬實，其於偵查中亦供
    稱當時係向被告乙○○之父親說要將挖土機停放在上開土地上，是經過二天被告
    乙○○自台南回來才向其說明等語屬實（見八十九年八月四日偵訊筆錄、偵查卷
    第三十四頁背面），被害人丁○○於偵查中亦不否認，其係因友人告知曾在大寮
    萬大橋下看到此部挖土機，經循線始找到乙○○等情，顯見並非被告乙○○藉竊
    得此部挖土機而趁機向被害人勒贖，且被害人丁○○於偵查中亦陳稱，被告乙○○與他聯絡，稱對方要拿二十六萬元，其中二十五萬元是車款，一萬元是仲介費
    用，是中間人要拿的，沒有說是何人要的等語（見八十九年八月二十二日偵訊筆
    錄、偵查卷第四十二頁背面、第四十三頁），其於本院審理時，就一萬元之仲介
    費用，則堅稱是被告乙○○稱其自己要求索取的等語（見本院九十年十一月六日
    、九十一年二月七日審判筆錄），其前後供述不一，是就被告乙○○是否曾向被
    害人丁○○強索一萬元之仲介費用，即有可疑，且告訴人之指訴，本即以使被告
    受刑事訴追為目的，所述本不利於被告，自不能單憑其指訴，遽入被告乙○○於
    罪，況若被告乙○○確有與被告甲○○共同竊取上開挖土機，衡情亦是應與被告
    甲○○平分贓款方是，豈有獨向被害人丁○○另索取一萬元仲介費用之理，是既
    無積極證據足以證明被告乙○○就被告甲○○竊取上開挖土機乙事知情，自不能
    因該挖土機係停放在其使用之土地上，復由被告乙○○與被害人丁○○洽談取回
    挖土機一事，遽推斷其與被告甲○○竊取上開挖土機一事有犯意聯絡，是公訴人
    所舉證據均不足認定被告乙○○有共犯竊盜罪嫌，犯罪不能證明，揆之前揭說明
    ，自應諭知被告乙○○無罪之判決。
據上論斷，應依刑事訴訟法第二百九十九條第一項前段、第三百零一條第一項，刑法
第三百二十條第一項、第二十八條、修正後第四十一條第一項，罰金罰鍰提高標準條
例第一條前段、第二條，判決如主文。
中      華      民      國    九十一    年      四      月      四      日
                                臺灣高雄地方法院刑事第二庭
                                    法  官  高  榮  宏
右正本證明與原本無異。
如不服本判決，應於判決送達後十日內，向本院提出上訴狀。
                                    書記官  邱  秋  珍
中      華      民      國    九十一    年      四      月      八      日
附錄本判決論罪之法條：
刑法第三百二十條第一項
意圖為自己不法之所有或第三人不法之所有，而竊取他人之動產者，為竊盜罪，處五
年以下有期徒刑、拘役或五百元以下罰金。
